【裁判字號】    99,撤緩更,4
【裁判日期】    990412
【裁判案由】    撤銷緩刑
【裁判全文】
臺灣桃園地方法院刑事裁定             99年度撤緩更字第4號
聲  請  人  臺灣桃園地方法院檢察署檢察官
受  刑  人  丙○○
監  護  人  甲○○
            乙○○○
上列聲請人因受刑人詐欺案件，聲請就本院97年度簡上字第 538
號判決所為緩刑之宣告予以撤銷（99年度執聲字第127 號），受
刑人不服本院於民國99年1 月28日所為99年度撤緩字第15號裁定
，提起抗告，並經臺灣高等法院以99年度抗字第234 號裁定撤銷
發回後，本院裁定如下：
    主  文
聲請駁回。
    理  由
一、聲請意旨略稱：受刑人丙○○前因犯幫助詐欺取財罪，經鈞
    院於民國97年8 月27日以97年度簡上字第538 號判決判處拘
    役55日，緩刑2 年，在同日確定在案。茲其於緩刑期前之97
    年7 月15日，因故意犯幫助詐欺取財罪，而再經鈞院於98年
    9 月30日以98年度審簡字第326 號判決判處拘役20日，並在
    98年12月22日因受刑人撤回上訴而確定，是受刑人並未改過
    遷善，且已動搖原判決認定受刑人因思慮不周而予以緩刑宣
    告之基礎，而無從認原緩刑之宣告得收其預期效果，自有執
    行刑罰之必要，已合於刑法第75條之1 第1 項第1 款所定撤
    銷緩刑宣告之原因，爰依刑事訴訟法第476 條規定聲請撤銷
    緩刑宣告等語。
二、按就緩刑前故意犯他罪時之情形，如在緩刑期內受逾6 月有
    期徒刑之宣告確定者，依修正後刑法第75條第1 項第2 款規
    定，即應撤銷緩刑之宣告，法院固無裁量空間。惟如在緩刑
    期內受6 月以下有期徒刑、拘役或罰金之宣告確定者，依修
    正後刑法第75條之1 第1 項第1 款規定：「受緩刑之宣告而
    有下列情形之一，足認原宣告之緩刑難收其預期效果，而有
    執行刑罰之必要者，得撤銷其宣告：一、緩刑前因故意犯他
    罪，而在緩刑期內受6 月以下有期徒刑、拘役或罰金之宣告
    確定者。」（本件被告係於98年9 月1 日刑法修正施行前受
    緩刑之宣告，並於修正後仍在緩刑期間，故依刑法施行法第
    6 條之1 第2 項之規定，應逕適用修正後之規定），法院則
    應裁量其緩刑宣告得否撤銷。考其立法意旨略以：關於緩刑
    之撤銷，現行法第75條第1 項固已設有2 款應撤銷之原因；
    至得撤銷緩刑之原因，則僅於保安處分章內第93條第3 項與
    撤銷假釋合併加以規定，體例上不相連貫，實用上亦欠彈性
    ，爰參酌德國及奧地利現行立法例增訂得撤銷緩刑之原因，
    其中現行關於緩刑前或緩刑期間故意犯他罪，而在緩刑期內
    受6 月以下有期徒刑之宣告者，列為應撤銷緩刑之事由，因
    認過於嚴苛，而排除第75條應撤銷緩刑之事由，移列至得撤
    銷緩刑事由，俾使「法官依被告再犯情節，而裁量是否撤銷
    先前緩刑之宣告」；其次，如有前開事由，但判決宣告拘役
    、罰金時，可見行為人仍未見悔悟，有列為得撤銷緩刑之事
    由，以資彈性適用，爰於第1 項第1 款、第2 款增訂之。故
    本條採用裁量撤銷主義，賦予法院撤銷與否之權限，特於第
    1 項規定實質要件為「足認原宣告之緩刑難收其預期效果，
    而有執行刑罰之必要」，供作審認之標準。上揭「得」撤銷
    緩刑之情形，法官應依職權本於合目的性之裁量，妥適審酌
    被告所犯前後數罪間，關於法益侵害之性質、再犯之原因、
    違反法規範之情節是否重大、被告主觀犯意所顯現之惡性及
    其反社會性等情，是否已使前案原為促使惡性輕微之被告或
    偶發犯、初犯改過自新而宣告之緩刑，已難收其預期之效果
    ，而確有執行刑罰之必要，此與刑法第75條第1 項所定2 款
    要件有一具備，即毋庸再行審酌其他情狀，應逕予撤銷緩刑
    之情形不同。
三、經查：本件受刑人丙○○前因犯幫助詐欺取財罪，經本院於
    97年8 月27日以97年度簡上字第538 號判決判處拘役55日，
    緩刑2 年，在同日確定在案，茲其於緩刑期前之97年7 月15
    日，因故意犯幫助詐欺取財罪，而再經本院於98年9 月30日
    以98年度審簡字第326 號判決判處拘役20日，並在98年12月
    22日因受刑人撤回上訴確定之情，有上揭刑事判決及臺灣高
    等法院被告前案紀錄表各1 件在卷足參，則受刑人於「緩刑
    期前」故意犯罪，而在緩刑期內受拘役宣告之情形，固堪認
    定。惟本件受刑人前受緩刑宣告之案件，業經受刑人與被害
    人趙崇明達成和解，是前案法院顯有考量受刑人與被害人達
    成和解之誠意與犯後態度，而宣告緩刑以予其自新之機會；
    又受刑人於緩刑期前所犯後案雖亦係幫助詐欺取財罪，惟經
    法院斟酌情節後，認犯情尚輕，亦僅宣告拘役20日之輕刑，
    足見受刑人後案之犯罪情節尚非重大，況後案係在前案緩刑
    期間尚未啟始之前所為，衡情不能因此遽認其前案緩刑之宣
    告難收預期效果而有執行刑罰之必要；再受刑人自93年2 月
    12日起，即因中度慢性精神病，而領有中華民國身心障礙手
    冊，並自90年1 月29日起即至亞東紀念醫院接受精神治療，
    有自言自語，情緒不穩定，易怒，失眠，關係及被害妄想，
    幻聽等症狀，雖尚規則追蹤，但陸續會自行減藥量因而發病
    ，社會功能也不好，嗣更因上開精神疾病，而經本院於98年
    9 月4 日以98年度禁字第128 號裁定宣告禁治產，此有亞東
    紀念醫院診斷證明書及本院98年度禁字第128 號裁定書各 1
    份在卷可稽，則本院審酌受刑人現今之精神狀態，亦非依刑
    罰執行之個別教化功能，即可必然預防其因上開精神疾病所
    可能造成行為失控之犯罪行為，是檢察官執此聲請撤銷受刑
    人前案之緩刑，容有誤會，應予駁回。
四、依刑事訴訟法第220 條，裁定如主文。
中    華    民    國    99    年    4     月    12    日
                        刑事第十庭    法  官  蘇昌澤
以上正本證明與原本無異。
如不服本裁定，應於裁定送達後5 日內向本院提出抗告狀。
                                      書記官  李佳穎
中    華    民    國    99    年    4     月    13    日

司法院資訊處製作；財團法人民間司法改革基金會備份。
